【裁判字號】    90,上訴,772
【裁判日期】    901009
【裁判案由】    公共危險等
【裁判全文】
臺灣高等法院臺中分院刑事判決                  民國九十年度上訴字第七七二號
    上  訴  人
    即  被  告  丙○○
    選任辯護人  黃精良
右上訴人因公共危險等案件，不服臺灣彰化地方法院中華民國九十年三月二日第一審
判決（民國八十九年度訴字第八九七號，起訴案號：臺灣彰化地方法院檢察署民國八
十八年度偵字第一○一二六號），提起上訴，本院判決如左：
        主  文
原判決關於公共危險罪及執行刑部分撤銷。
丙○○被訴公共危險及恐嚇危害安全部分無罪。
其他上訴駁回。
        事  實
一、丙○○與戊○○原係關係親密之男女朋友，因丙○○於民國（下同）八十八年九
    月二十五日上午五時許，至彰化縣溪州鄉松腳巷二三號戊○○住處遊玩時，得悉
    戊○○另結新歡，有意疏離，遂心生怨妒，於當日上午五時後某時刻，利用戊○○乘坐其所駕駛牌照號碼ＴＧ─０２２６號自用小客車，欲返回台中市租處機會
    ，起意施加妨害行動自由，乃於駛出村內巷道後，即強行快速將戊○○載往彰化
    縣員林鎮百果山區某處，費時不及半小時，約近上午六時抵達後，即在車內，以
    雙手掐住戊○○頸部（起訴書誤植為頭部），以加害生命之事，對戊○○恫稱：
    不得與其他男子交往云云，使心生畏懼，致生危害於安全，於實施之際，惟恐戊○○呼喊驚動晨起運動者，並喝令戊○○「不能再叫，否則會很慘」等語。繼而
    ，將戊○○載往彰化縣員林鎮○○○路十八巷十五號其本人住處，強行將戊○○
    拘禁於房間內，並在旁看守，不許戊○○擅自離去及對外聯絡，並恫稱，如欲逃
    離，將以繩索綑綁等語，迄當日下午五時許，經戊○○央求讓其返回台中市上班
    ，並承諾繼續交往，且告知台中市之租處，丙○○始同意放行。
二、案經彰化縣警察局員林分局報請台灣彰化地方法院檢察署檢察官偵查起訴。
        理  由
一、被告丙○○對於右開事實，在原審偵審中及本院審理時，均供認不諱，核與被害
    人戊○○指訴之情節相符，被告之犯行應可認定，核係犯刑法第三百零二條第一
    項之剝奪他人行動自由罪，被告於妨害被害人戊○○行動自由之際，所實施之恐
    嚇行為，包含於妨害行動自由之同一意念之中，應視為剝奪彭女行動自由之部分
    行為，不另論罪。原審以被告罪證明確，適用刑法第三百零二條第一項、罰金罰
    鍰提高標準條例第一條，審酌被告之素行、犯罪之動機、行為時所受之刺激、行
    為所生之危害、目的及其犯罪情節、犯後態度等一切情狀，量處以有期徒刑十月
    ，經核認事用法並無違誤，被告上訴意旨指原判決量刑太重，為無理由，應予駁
    回。
二、公訴意旨又稱：被告丙○○與戊○○原係男女朋友之關係，因戊○○有意疏離，
    乃心生怨妒於八十八年十月十四日凌晨，丙○○為達其恐嚇之目的，於預見可能
    燒燬現供人使用住宅之情況下，將內裝汽油之寶特瓶點燃後，投擲於彰化縣溪州
    鄉松腳巷二三號彭家住宅之庭院內，造成置於於庭院中車輛之輪胎燒黑之痕跡（
    未達燒毀之程度），現場並遺留恐嚇信一紙。因認為被告丙○○涉嫌刑法第一百
    七十三條第三項第一項之放火未遂罪及同法第三百零五條之恐嚇罪云云。
三、本件公訴人認為被告丙○○涉嫌放火未遂罪及恐嚇罪，係基於告訴人戊○○之指
    訴，證人甲○○於偵查中到庭結稱：案發前一晚即八十八年十月十三日晚上，丙○○打其手機，要伊轉告戊○○打電話回家，否則要出事，翌日就發生戊○○家
    遭擲汽油彈之事等語。告訴人之父己○○亦到庭陳稱：丟完汽油彈後幾天，丙○○至伊住處，向伊承認丟擲汽油彈之事，丙○○之意思係要伊管住戊○○，不要
    讓戊○○亂跑等語。既被告確有與甲○○、己○○對話之情事，證人與之亦無仇
    隙，衡情當無誣攀之理，被告上開迴異於證人證詞之辯解，應係臨事卸責之詞，
    不足採信。此外，復有寶特瓶燃燒過之殘渣及恐嚇信一紙為證，信函內容並載明
    ：「：：：今天的火只是一個警告，要告訴你孩子要教好一點，不要在外面胡白
    來：：：下一回就是對人，你自己要明白記得教好一點，下一回就是人死：：：
    」。又該恐嚇信函既以電腦列印，他人皆有代撰之可能，且搜索被告住處之結果
    ，亦發現確有電腦乙部，此業據彰化縣員林分局員警顏明樂到庭證實，是被告徒
    以不會使用電腦為由否認上開犯行，亦不可採云云。訊據被告矢口否認有上開犯
    行，辯稱，伊並無前往丟擲寶特瓶汽油，八十八年十月十四日凌晨，伊與乙○○
    、癸○○等人在彰化縣員林鎮過客居紅茶店通宵打牌，並未前往丟擲寶特瓶汽油
    ，伊亦不會打電腦，現場留下之恐嚇信函非其所有，伊係向戊○○之父親己○○
    承認妨害戊○○行動自由，並非承認放火。又伊打電話給甲○○，係說「叫戊○○打電話給伊，不然她就知道」，並非說「否則要出事」等語。按犯罪事實之認
    定應憑證據，如未能發現相當證據，或證據不足以證明，自不能以推測或擬制之
    方法，以為裁判基礎，最高法院四十年台上字第八六號著有判例。又認定犯罪事
    實所憑之證據，雖不以直接證據為限，間接證據亦包括在內，然而無論直接或間
    接證據，其為訴訟上之證明，須於通常一般之人，均不致有所懷疑，而得確信其
    為真實之程度者，始得據為有罪之認定。最高法院七十六年台上字第四九八六號
    亦著有判例。經查被告自始至終均堅決否認前往丟擲寶特瓶汽油，而被告於八十
    八年十月間，每日晚上均與辛○○、癸○○通宵在員林之合作茶庫或過客居喝茶
    、打牌等情，業據證人辛○○、癸○○於原審及本院審理時分別結證屬實，又被
    告沒有電腦，亦不會打電腦等情，亦據證人丁○○證述屬實，足證被告所辯其未
    前往丟擲寶特瓶汽油及留下恐嚇信函為可採信。至證人即告訴人之父己○○雖證
    稱：「在丟完汽油彈隔了幾天，丙○○到我家向我承認丟汽油彈之事，他的意思
    是要我管住我女兒戊○○，不要讓她亂跑」等語，惟查被告堅決否認其事，供稱
    其係承認押彭女，並非承認放火，而依常情，被告若犯放火重罪，其向己○○坦
    承犯行之可能性不大，且己○○係告訴人之父，能否持中言事，亦屬可疑；是己○○上開證言並不能為被告不利之證據，又證人甲○○雖證稱：「丙○○叫我打
    電話給戊○○，他說戊○○打電話回家，就知道發生何事」等語，惟被告堅決否
    認如此供述。查所謂「就知道發生何事」云云，語焉不詳，籠統不明，是甲○○
    上開之證言，亦不能為被告不利之證據，至證人庚○○、彭林覺所為曾被丟擲汽
    油彈云云之供述，並不能證明丟擲汽油彈者確係被告，是被告之辯解應可採信，
    此外並無其他積極證據，足以證明被告丟擲汽油彈或留下恐嚇信，自不能以推測
    或擬制方法，推定被告有上述犯行，其犯罪尚屬不能證明。原審疏未詳查，對於
    被告遽為論罪科刑，尚有未當，被告上訴意旨指摘原判決關於公共危險罪部分不
    當，為有理由，自應由本院將原判決關於此部分撤銷改判，此部分爰依法為無罪
    之諭知。又原判決所定之執行刑，因部分罪刑之撤銷而失所依附，應併予撤銷。
據上論斷，應依刑事訴訟法第三百六十九條第一項前段、第三百六十四條、第三百零
一條第一項、第三百六十八條判決如主文。
本案經檢察官壬○○到庭執行職務。
中       華       民       國   九  十    年     十      月    九       日
                                臺灣高等法院臺中分院刑事第五庭
                                      審判長法  官  袁  從  楨
                                            法  官  郭  同  奇
                                            法  官  胡  森  田
右正本證明與原本無異。
如不服本判決應於收受送達後十日內向本院提出上訴書狀，其未敘述上訴之理由者並
得於提起上訴後十日內向本院補提理由書（均須按他造當事人之人數附繕本）。
                                            書記官  王  瑩  澤
中       華       民       國   九  十    年     十      月    十二     日
                                                                        Ｒ


司法院資訊處製作；財團法人民間司法改革基金會備份。
